【裁判字號】    98,交聲,171
【裁判日期】    980707
【裁判案由】    違反道路交通管理處罰條例聲明異議
【裁判全文】
臺灣基隆地方法院交通事件裁定         98年度交聲字第171號
移送機關即
原處分機關  交通部公路總局臺北區監理所基隆監理站
異  議  人
即受處分人  甲○○
上列異議人即受處分人因違反道路交通管理處罰條例案件，對於
交通部公路總局臺北區監理所基隆監理站於中華民國97年5月8日
所為之處分（原處分案號：基監字第裁42-DB0000000-0號），聲
明異議，本院裁定如下：
    主  文
異議駁回。
    理  由
一、原處分意旨略以：異議人即受處分人（下稱異議人）於民國
    （下同）97年2月20日晚間7時30分許，騎乘BLK-037號重型
    機車行經桃園縣龜山鄉○○○路與公園路口因「闖紅燈」之
    違規行為，並經執勤員警指揮示意停車受檢，惟該車駕駛人
    未配合並駕車駛離，為桃園縣政府警察局龜山分局大埔派出
    所（下稱原舉發單位）以異議人違反道路交通管理處罰條例
    第53條第1項規定逕行擎單舉發。嗣異議人於舉發通知單上
    所載之應到案日後（98年4月2日）向原處分機關提出申訴，
    經原處分機關函請原舉發單位調查結果，認異議人確有前開
    違規行為，原處分機關乃於98年5月8日依道路交通管理處罰
    條例第53條第1項、第63條第1項第3款之規定裁處異議人罰
    鍰2,700元，並記違規點數3點應無違誤等語。
二、異議意旨略以：異議人確實有於上開時間、地點騎乘BLK-03
    7號重型機車之事實，但無闖紅燈之行為，並質疑值勤員警
    並無證據證明異議人有闖紅燈之行為，爰依法聲明異議云云
    。
三、按汽車駕駛人，行經有燈光號誌管制之交岔路口闖紅燈者，
    處新臺幣（下同）1,800元以上，5,400元以下罰鍰；汽車駕
    駛人有第53條之情形者，除依原條款處罰鍰外，並予各記違
    規點數3點，道路交通管理處罰條例第53條第1項、第63條第
    1項第3款分別定有明文。次按，違反行政法上義務之行為非
    出於故意或過失者，不予處罰；其他法律有特別規定者，從
    其規定，行政罰法第7條第1項、第1條但書亦定有明文；而
    道路交通管理處罰條例第85條第4項規定：「依本條例規定
    逕行舉發或同時併處罰其他人之案件，推定受逕行舉發人或
    該其他人有過失」，即屬行政罰法第1條但書所稱特別規定
    ，受處分人如經逕行舉發違規，除嗣後經其他證據調查程序
    發現相反之事證外，即依前開特別規定推定有過失。末按，
    交通警員製單舉發違反道路交通管理處罰條例所列之違規事
    實，本質上為行政處分，係公務員基於職務上權力，依法就
    特定之具體事件所為具公法上效果之單方行政行為，基於公
    務員為公法上行為具有公信力之原則，該行政處分當可被推
    定為真正，其據以依法處分之事實認定亦為正確無誤，本此
    公信原則，乃立法者賦予行政機關制定違反道路交通事件統
    一裁罰標準及處理細則，使執勤警員得當機處分（如該細則
    第23條）以維護交通秩序、安全之行政目的，是若無證據足
    資證明執勤員警之舉發有誤或有捏造事實違法取締之情事，
    則執勤警員本其維護交通秩序、安全職責所為之舉發，自應
    受到合法、正確之推定。
四、經查：
  (一)異議人所騎乘BLK-037號重型機車於98年2月20日晚間7時30
    分許經警以上開違規情形為由製單逕行舉發，應到案日期為
    98年3月20日前，而異議人遲於98年4月2日始向原處分機關
    提出書面否認於上揭時、地有任何違規行為，經原處分機關
    轉請桃園政府警察局龜山分局查證後，仍認本件違規屬實，
    而由原處分機關於98年5月8日以基監字第裁42-DB0000000-0
    號裁決書裁處異議人「罰鍰2,700元，並記違規點數3點」，
    業經原處分機關聲明異議案件移送書記載明確，並有桃園縣
    政府警察局98年2月20日桃警局交字第DB0000000號舉發違反
    道路交通管理事件通知單、交通部公路總局臺北區監理所基
    隆監理站98年5月8日基監字第裁42-DB0000000 -1號違反道
    路交通管理事件裁決書、桃園縣政府警察局龜山分局98年4
    月20日山警分交字第0985017988號函在卷可稽，是此部分事
    實，首堪認定。
  (二)本案查獲情形，經傳喚證人即桃園縣政府警察局龜山分局大
    埔派出所員警乙○○於本院調查時具結證稱：其於98年2月2
    0日，與另一同事賴竹恂執勤巡邏勤務，當時各駕駛警用機
    車巡邏，行經桃園縣龜山鄉○○○路與復興二路口時，發現
    異議人騎乘重型機車、沒有戴安全帽騎過路口，從其等面前
    騎過去，其和同事各騎乘警用機車追異議人，當時其等並沒
    有鳴笛或搖動指揮棒，到了文化二路、公園路口時（大約追
    800公尺），異議人就從文化二路闖紅燈左轉公園路，這時
    其等就開始鳴笛追異議人，一直追到文化三路，異議人在文
    化三路中線缺口迴轉，其騎乘的警用機車也是在中線處，其
    跟在異議人左後方，異議人迴轉時其有看到，並且跟著異議
    人迴轉，再由文化三路往復興三路方向騎乘，後再經過文化
    三路、公園路口時，因為異議人速度很快所以放棄追逐；異
    議人在文化三路中線缺口迴轉時應該已經知道有警用機車在
    追逐他，且警車就在異議人機車的左後方，當時雙方車輛都
    在直行，異議人迴轉有阻擋警用機車前行，異議人並無實際
    衝撞警用機車，異議人當時的用意應該是為了迴轉躲避警方
    的追逐而非謂了衝撞警車，且當時警方追捕的摩托車只有一
    部，在公園路就已經開始鳴警報器；又異議人迴轉時其就已
    經記住車牌及車型，放棄追逐後其等就用無線電查詢車籍資
    料，並確定該車不是失竊車輛；回派出所後警方有撥打異議
    人留在監理站之電話號碼，並請異議人家屬轉達，家屬亦告
    知異議人確實有在桃園縣龜山地區活動，其等並請異議人家
    屬請異議人至派出所說明，但異議人一直未出現，所以才依
    規定告發等語（參見本院98年6月19日訊問筆錄）。經核證
    人乙○○所證上述經過，並無不合常理或矛盾之處，復佐以
    異議人於本院訊問筆錄中亦不否認有於上述時間經過該路口
    ，並認為當時係闖黃燈等語（參見本院98年6月19日訊問筆
    錄），且證人乙○○與異議人間素不相識，並無任何怨隙，
    衡情證人乙○○應無設詞誣攀或虛構違規事實以陷害異議人
    之理；況警員執行公務時，本身即受有行政懲處責任之監督
    ，且其到庭具結作證，更係以刑事責任擔保其證言之真實性
    ，是證人乙○○上開證言，應可採信。
  (三)再者，證人乙○○雖僅以目視方式認定異議人有上揭違規行
    為，而無法提供照片或錄影以為佐證，惟證人身為員警，執
    行交通稽查為其重要勤務之一，並受有相關之專業訓練，其
    對於職務上事項之觀察程度遠較一般人更為專注、敏銳，誤
    判之可能性極低，且對於駕駛人闖紅燈、拒絕停車接受稽查
    而逃逸之違規行為，法無明文須以照片或錄影紀錄憑以認定
    ，自應由行政機關本於職權調查一切證據後認定之，執勤員
    警本乎個人之感官知覺，親自見聞客觀情狀所為之證述，亦
    屬合法之證據資料，倘經調查結果，認其證詞明確，無故意
    構陷及錯認誤判之虞，具有相當之證明力，據以認定違規事
    實成立者，洵屬法之所許，否則，倘要求一律須以照片或錄
    影紀錄證明，非但虛耗國家資源，且顯然違反道路交通行政
    具有之機動、迅速、多元特性，有害主管機關稽查不法、維
    護道路交通安全之行政目的。
五、是以本案並無任何證據足以證明證人乙○○之舉發有誤或有
    捏造事實違法取締之情事，則證人乙○○本於維護交通秩序
    、安全職責所為之舉發，自應受到合法、正確之推定，異議
    人於上揭時、地騎乘BLK-037號重型機車有上述闖紅燈之違
    規行為，即堪認定，其所辯伊未有闖紅燈等語，即乏所據，
    尚無可採。綜上所述，異議人於上揭時、地騎乘機車確有駕
    車行經有燈光號誌管制之交岔路口闖紅燈之違規行為。從而
    ，原處分機關依道路交通管理處罰條例第53條第1項、第63
    條第1項第3款之規定裁處異議人罰鍰2,700元，並記違規點
    數3點，核無違誤，異議人提出聲明異議，為無理由，應予
    駁回。
六、據上論斷，應依道路交通管理處罰條例第87條第2項、道路
    交通案件處理辦法第19條裁定如主文。
中    華    民    國    98    年    7     月    7     日
                    交通法庭法    官  何怡穎
以上正本證明與原本無異。
對於本件裁定如有不服，應於收受送達後5 日內，向本院提出抗
告書狀（應附繕本），敘述抗告之理由，抗告於臺灣高等法院。
                            書 記 官  王一芳
中    華    民    國    98    年    7     月    7     日


司法院資訊處製作；財團法人民間司法改革基金會備份。
